臺灣彰化地方法院民事判決
                                      108年度婚字第145號
原      告  乙○    

訴訟代理人  白裕棋律師（法扶）
複代理人    劉雅榛律師
被      告  甲○○  

訴訟代理人  陳健律師（法扶）      
上列當事人間請求離婚事件，本院於民國109年1月17日言詞辯論
終結，判決如下：
    主    文
准原告與被告離婚。
訴訟費用新台幣3,000元由被告負擔。
    事實及理由
一、原告起訴以：
  ㈠兩造於民國64年10月1日結婚，婚後育有一男二女（均已成年
    ），現仍同住在彰化縣○○鄉○○村○○路00○0號，但分居不同樓
    層。被告婚後迄今從未外出工作養家，所有家計均由原告一
    肩扛起，獨力養育3名子女至成年，甚至連公公之生活起居
    亦由原告照顧、支出費用，多年來，被告之健保費、手機通
    話費等均由原告支付，直到近2年，健保費才由女兒支出，
    連兩造孫子之生活開銷，原告均有分擔，被告則置之不理，
    拒不分擔。兩造之3名子女均係跟著原告開小貨車叫賣家庭
    五金，被告從未幫忙，子女成年前之生活費、學費等，均由
    原告獨自負擔，兩造現住房屋亦係原告工作累積收入所出資
    興建。詎原告於76年間，發現罹患子宮肌瘤病症，相關住院
    醫療費均自行支付，被告對此未曾聞問關心，但被告因病住
    院時，卻由原告照顧並負擔醫療費，實令原告情何以堪。原
    告多年在外叫賣家庭五金收入均作為家用，並獨自負擔家中
    水電費達新臺幣（下同）4、5千元及買菜錢，然被告均不願
    分擔分文，也不外出工作，甚至到108年5月止，被告三餐仍
    由原告打理，被告卻不知感恩，還在外不斷與其他女性有不
    正當交誼，將原告辛苦賺取之收入拿去買菸、檳榔、供不明
    女性花用殆盡，完全不顧原告感受。被告平日還慣性辱罵原
    告「瘋查某」、「臭雞掰」、「幹你娘」等穢語，致原告長
    期在經濟及言詞虐待下，於民國80年間即患有重度憂鬱症，
    被告卻不能體會原告苦處，目前仍繼續在外與其他女子有不
    正當交誼，令原告難以忍受。
  ㈡是被告婚後即對原告施以前開精神上之言語虐待外，又不負
    擔家計，在外與不詳女子「如芳」有不正當交誼。是被告上
    開種種言行，實已對原告身體及精神上造成莫大之虐待，已
    構成民法第1052條第1項第3款不堪同居之虐待。再者，被告
    長期有抽煙及嚼檳榔之惡習，原告實已無法忍受，兩造雖同
    住一址，但已分住不同樓層多年，現已各謀生計，致感情疏
    離，互不聞問，目前感情已無法繼續維持，足信兩造間已失
    去共同建立永久持續性之精神、經濟、生活等多層面之生活
    關係之意願，顯有難以維持婚姻之重大事由，且該事由發生
    主要可歸責於被告所致。為此，爰依民法第1052條第1項第3
    款及同條第2項規定，請求鈞院擇一為原告勝訴判決等語。
    並聲明：請准原告與被告離婚。
二、被告答辯以：被告不同意離婚；都這多大年紀，離婚不好。
    原告主張被告不事生產賺錢支出家庭生活費用、不共同扶養
    照顧子女、與異性有不正當往來交誼、對原告長期辱罵導致
    原告罹患重度憂鬱症等情，被告均予以否認。被告曾從事五
    金販售、駕駛吊車等工作，收入均交由原告持家，原告所稱
    與異性有不當往來和辱罵等情，均屬原告捏造，並非事實。
    並聲明：駁回原告之訴。
三、得心證之理由：
  ㈠按有前項以外之重大事由，難以維持婚姻者，夫妻之一方得
    請求離婚。但其事由應由夫妻之一方負責者，僅他方得請求
    離婚，民法第1052條第2項定有明文。上開條文規定之立法
    意旨，在符合現代多元化社會之需要，使裁判離婚之事由較
    富彈性，其判斷之標準為婚姻是否已生破綻而無回復之希望
    ，而婚姻是否已生破綻無回復之希望，不可僅依主觀的標準
    ，需參酌客觀之標準，即難以維持婚姻之事實，是否已達倘
    處於同一境況，任何人均將喪失維持婚姻意欲之程度而定。
    至於婚姻如有難以維持之重大事由，於夫妻雙方就該事由均
    須負責時，應比較衡量雙方之有責程度，僅責任較輕之一方
    得向責任較重之他方請求離婚，如雙方之有責程度相同，則
    雙方均得請求離婚，始符民法第1052條第2項立法意旨。
  ㈡經查，兩造於64年10月1日結婚，兩造夫妻關係現仍存續中之
    事實，有原告提出之戶籍謄本為憑，且為兩造所不爭執，堪
    信屬實。
  ㈢次查，原告主張被告婚後迄未外出工作養家，原告多年在外
    開小貨車叫賣家庭五金，獨力扛起家計、養育3名子女至成
    年，公公之生活起居亦由原告照顧、支出費用，多年來，被
    告之健保費、手機通話費、家中水電費、買菜錢、子女成年
    前之生活費、學費等，均由原告負擔，兩造現住房屋亦係原
    告工作累積收入所出資興建，被告不願分擔家計或外出工作
    ，甚至到108年5月止，被告三餐仍由原告打理。此外，原告
    於76年間罹患子宮肌瘤，被告對此未曾聞問關心，相關住院
    醫療費均由原告自行支付，然被告因病住院之時，卻由原告
    照顧並負擔醫療費，詎被告仍不斷在外與其他女性有不正當
    交誼，將原告賺取之收入拿去買菸、檳榔、供不明女性花用
    殆盡，平日還慣性辱罵原告「瘋查某」、「臭雞掰」、「幹
    你娘」等穢語，致原告於80年間即患有重度憂鬱症等情，業
    據其提出身心障礙證明、被告手機翻拍畫面照片、彰化縣地
    方稅務局107年、108年全期房屋稅繳納證明書、原告開小貨
    車叫賣五金雜貨照片、原告名片、被告辱罵原告之錄音光碟
    暨錄音譯文為證，並經兩造之子女甲○○到庭證稱：「（問：
    目前有無跟兩造同住？）沒有，我已經於92年出嫁，但是我
    有於105年7月1日搬回家住約1年多，107年9月又搬出去。（
    問：與父母同住時，他們兩人感情如何？）時好時壞，有利
    益爭執的時候，就會吵架，好的時候也是有。（問：被告會
    不會罵原告三字經或難聽的話？）會，被告不高興就會罵原
    告，如果沒有達到被告的標準就會罵原告，他們不尊重彼此
    。（問：父母親從事什麼工作？）流動式的攤車，叫賣五金
    。我不知道我父親從事什麼工作。（問：家裡的日常生活開
    銷是何人支付？）都是媽媽。爸爸沒有收入，所以沒有支出
    相關費用，即便有收入也沒有拿回家裡來用，他都顧他自己
    。…（問：父親的手機費、罰單都是何人繳納，平常是否都
    是去買菸、檳榔？）菸、檳榔都已經改掉了，過去都是向媽
    媽要錢，手機費是何人繳納我不清楚，罰單部分父親都沒有
    去繳，都是我們在處理。（問：成年前是何人在照顧妳的生
    活？）都是媽媽在照顧，很小的時候媽媽會帶著我們小孩去
    賣流動五金攤車。（問：如何知道父親都沒有收入？）我親
    眼看到爸爸之前在吊車公司上班（做一兩個月）的薪水我們
    都不知道，但是卻沒有拿回來家用，因為爸媽吵架的時候我
    們就知道了。（問：你未成年時，有無印象爸爸陪同媽媽去
    賣過流動五金的工作？）有，但是父親會跟媽媽吵架，去了
    之後就很快回來，爸爸陪同媽媽去賣五金期間，也沒有幾天
    。」等語；另子女乙○○亦證稱：「（問：父親對媽媽平常的
    態度如何？）最近不好，爸爸回來之後如果沒有煮或煮了，
    都是會唸或罵三字經，與別人的互動不是很好。（問：目前
    兩造有無同住？）有，父親住在樓下，母親住在二樓，不同
    房間，約從108年農曆過年之後就是這樣。（問：家裡的三
    餐及生活費是何人支付？）都是媽媽在支付，爸爸沒有在工
    作，即便有工作，也沒有把錢拿回家用，我覺得爸爸沒有家
    庭責任，只想要自己好就好，家人都不重要。（問：爸爸外
    面有無交女朋友？）我有聽我媽媽說，媽媽也有拿照片給我
    看，但是我沒有親眼看過。（問：父親平常會習慣的罵三字
    經、五字經？）會，他個人修養的問題，他個性就是這樣。
    …（問：如果媽媽生病，爸爸會不會去幫忙照顧或付醫藥費
    ？）醫藥費大部分都是媽媽自己負擔，這次媽媽受傷，是妹
    妹通知我過來，父親表示願意負擔照顧媽媽的責任，但是這
    3、4年有感覺到父親想要照顧的意願，但是水電開銷都還是
    媽媽支付，但是媽媽不同意，所以爸爸又翻臉不照顧媽媽。
    （問：108年9月9日之後，父親有無把大門關起來，不讓媽
    媽回家？）有，媽媽回家的時候門被反鎖，媽媽就叫警察過
    來處理，叫警察之後，另外一個門就好像被爸爸打開了。（
    問：成年前有無常常陪媽媽去賣流動五金？）有。（問：爸
    爸有無幫忙繳納學費或去帶去看醫生？）印象中都是媽媽在
    繳納學費，看病也都是媽媽在支付。（問：父親在你們小時
    候，有無照顧你們的生活起居？）不太有印象父親有照顧到
    什麼部分，對我而言，爸爸就是沒有家庭責任，就是沒有照
    顧到我。」等語屬實，自堪信原告上開主張之事實，應為真
    正。被告所辯並未舉證以實其說，自難採信。
  ㈣綜上所述，被告婚後工作不穩定，賺取收入亦未補貼家用，
    均賴原告獨力扛起家計、養育照顧3名子女，被告之生活開
    銷亦由原告負擔，詎被告平日還時常辱罵原告「瘋查某」、
    「臭雞掰」、「幹你娘」等穢語；於原告罹患子宮肌瘤病症
    ，被告亦未加關心，以致原告對被告心灰意冷、失去愛意，
    對此婚姻已無任何期待，兩造自民國107年五、間分住不同
    樓層（原告住二樓、被告住一樓），108年6月間起各自料理
    三餐，感情趨於冷淡，彼此已無夫妻間互信、互諒、互愛之
    基礎，堪認兩造婚姻已出現重大破綻，無回復之可能，確有
    難以維持之重大事由存在，任何人處於同一環境下，喪失維
    持婚姻意願之程度，且兩造婚姻出現破綻，被告應為主要且
    較大責任歸咎者。綜上，原告依民法第1052條第2項規定訴
    請離婚，即屬有據，應予准許。又原告依民法第1052條第2
    項請求離婚部分，既有理由，則原告依同條第1項第3款規定
    請求離婚部分，即毋庸再予審酌，附此敘明。
四、據上論結，本件原告之訴為有理由，依家事事件法第51條，
    民事訴訟法第78條，判決如主文。
中　　華　　民　　國　 109　　年　　2 　　月　　7 　　日
                   家事法庭     法  官　王鏡明
以上正本係照原本作成。
如對本判決上訴，須於判決送達後 20 日之不變期間內，向本院
提出上訴狀。如委任律師提起上訴者，應一併繳納上訴審裁判費
。
中　　華　　民　　國　 109　　年　　2 　　月　　7 　　日
                                書記官　黃國源